【裁判字號】    99,台上,4512
【裁判日期】    990715
【裁判案由】    妨害風化
【裁判全文】
最高法院刑事判決            九十九年度台上字第四五一二號
上  訴  人  甲○○
選任辯護人  許景鐿律師
上列上訴人因妨害風化案件，不服台灣高等法院台中分院中華民
國九十八年二月十七日第二審更審判決（九十七年度上更(一)字第
二六五號，起訴案號：台灣台中地方法院檢察署九十一年度偵字
第一六九七九號），提起上訴，本院判決如下：
    主  文
上訴駁回。
    理  由
按刑事訴訟法第三百七十七條規定：上訴於第三審法院，非以判
決違背法令為理由，不得為之；是提起第三審上訴，應以原判決
違背法令為理由，係屬法定要件。如果上訴理由書狀並未依據卷
內訴訟資料具體指摘原判決不適用何種法則或如何適用不當，或
所指摘原判決違法情事，顯與法律規定得為第三審上訴理由之違
法情形不相適合時，均應認其上訴為違背法律上之程式，予以駁
回。原判決認定上訴人甲○○有其事實欄所載犯行，因而撤銷第
一審關於上訴人部分之科刑判決，改判論上訴人共同以犯意圖使
女子與他人為性交之行為，而媒介以營利罪為常業，處有期徒刑
壹年貳月，減為有期徒刑柒月。已詳敘所憑證據及認定之理由。
對於上訴人所為之辯解，何以不可採，亦在理由內逐一指駁，俱
有卷存證據資料可資覆按。而採證認事，係事實審法院之職權，
依自由心證之原則，對證據之憑信力如何，事實審法院本有斟酌
取捨之權。苟其取捨，不違反經驗法則或論理法則，復已敘述其
憑以判斷之心證理由者，即不得任意指為違法，而據為適法之第
三審上訴理由。原判決依憑證人王○○、邱○○、邱○、李○
○、李○、李○○、黃○等人分別於警詢、偵查及第一審審理
中之供述、扣案查獲當日之報表，其上「可樂」之欄位記載自民
國九十一年七月二十二日下午七點五十分起至七月二十三日上午
六點五十五分止，陸續至優妮、滿天星、麥克等處應召，與不特
定男客性交之紀錄等證據，本於事實審法院之推理作用，認定上
訴人自九十一年六月間某日起至同年七月二十三日止，受僱於同
案被告王俊豐所經營「香奈兒應召站」，擔任花名「可樂」女子
之司機（俗稱馬伕），負責載運「可樂」至台中縣市各地旅館、
賓館、汽車旅館與不特定男客性交易營利為業等情。並敘明：邱
建龍、林簡傳、張雅琪分別係香奈兒應召站「內機人員」，與會
計邱幸琦均因共犯本件意圖使女子與他人為性交之行為，而媒介
以營利為常業，業經第一審法院以另案九十一年度訴字第二七三
四號判刑確定，上訴人與渠等及王○○有犯意聯絡及行為分擔；
內政部入出國及移民署收容事務大隊新竹收容所、台中縣警察局
雖函覆無花名「可樂」之大陸籍女子其人，然尚難為有利於上訴
人之認定。又本件與另案即第一審法院九十三年度訴字第二五０
三號確定判決，犯罪時間相距一年八月餘，不具有實質上或裁判
上一罪之關係，非其判決確定力所及；且無再傳訊王○○就其於
九十一年八月十六日為警借提後，所供上訴人乃花名「可樂」之
經紀人兼司機為不實在之必要。所為論述及說明，核與經驗法則
、論理法則無違。上訴意旨仍以並無證據證明確有該花名「可樂
」之大陸籍女子，應不成立犯罪云云。就原判決已說明或屬原審
採證認事職權之適法行使，任意指摘採證違背證據法則，及重為
單純事實之爭執，均非適法之第三審上訴理由。又供述證據前後
，雖稍有參差或互相矛盾，事實審法院非不可本於經驗法則，斟
酌其他證據作合理之比較定其取捨。從而供述證據之一部認為真
實者予以採取，亦非證據法則所不許。王○○、邱○○、邱○龍
、李○○於第一審及王○○於原法院前審所為花名「可樂」之經
紀人為綽號「阿奇」，該「阿奇」並非上訴人，或不知是否為上
訴人等有利證述，與王○○、邱○○、邱○○、李○○、李○、
黃○○於警詢、偵查中所陳上訴人係「可樂」之司機不符。另王
○○、邱○○於警詢中雖曾證述：上訴人是「可樂」之經紀人兼
司機，與渠等於偵查中所供：上訴人是「可樂」之司機等語不一
，原審本其自由心證，認王○○、邱○○、邱○龍、李○○、李
○、黃○○於警詢、偵查中所陳上訴人係「可樂」之司機，暨王
○○、邱○○於偵查中所供及邱○○、李○○、黃○○等人證述
：上訴人僅受僱當「可樂」之司機一節較為可信，予以採擇，並
在判決內說明其就卷內證據定其取捨而為事實判斷之理由，乃其
審判職權之合法行使。上訴意旨指摘上開供述證據不得為論罪依
據，難謂係適法上訴第三審之理由。另被告以外之人於檢察事務
官、司法警察官或司法警察調查中所為之陳述，與審判中不符時
，其先前之陳述具有較可信之特別情況，且為證明犯罪事實存否
所必要者，得為證據；又被告以外之人於審判中因滯留國外或所
在不明而無法傳喚者，其於司法警察調查中所為之陳述，經證明
具有可信之特別情況，且為證明犯罪事實之存否所必要者，亦得
為證據；又除顯有不可信之情況外，從事業務之人於業務上或通
常業務過程所須製作之紀錄文書、證明文書，得為證據，刑事訴
訟法第一百五十九條之二、第一百五十九條之三第三款、第一百
五十九條之四第二款分別定有明文。原判決依憑調查證據之結果
，說明已遣返大陸地區之大陸籍人士李○○、李○、黃○○，渠
等於司法警察調查中所為之陳述，具有可信之特別情況，且為證
明犯罪事實之存否所必要，自得為證據；王○○、邱○○、李○
○於警詢中所為之陳述，與其等各自在第一審法院（王○○、邱
○○、李○○）及（王○○）在原法院前審審理中所供不符，惟
其先前於警詢中之陳述與事實較符合，具有可信之特別情況，且
為證明犯罪事實存否所必要，亦得為證據；及扣案之日報表為邱
○○所製作，係警方查獲當日所記載應召女子應召之情形，為從
事業務之人於業務上製作之紀錄文書，查無顯不可信之情況，應
認有證據能力之理由。而對上列「具有較可信之特別情況」、「
有可信之特別情況」及「無顯不可信之情況」之條件，係屬證據
能力之規定，非屬證明力之問題。上訴意旨指摘上開證人之陳述
及日報表與事實矛盾，應不可採，將分屬不同法律概念之證據能
力與證明力相混淆，核與法律規定得為第三審上訴理由之違法情
形，亦不相適合。再上訴人確有載運花名「可樂」女子從事性交
易營利為業之事實，至花名「可樂」女子究否大陸籍人士，或是
否以假結婚方式進入台灣，均與本件犯罪構成要件無關，縱與事
實不符，或原審調查未盡，亦與判決本旨不生影響，仍不得據為
合法上訴第三審之理由。其餘上訴意旨，或徒憑己意，就原判決
已加審酌、論斷，乃原審得本於職權裁量之事項，任加指摘，及
再為單純事實之爭執，均與法律規定得為第三審上訴理由之違法
情形，不相適合，其上訴為違背法律上之程式，應予駁回。又本
件第一審判決分別就上訴人所犯刑法第二百三十一條第二項意圖
使女子與他人為性交之行為，而媒介以營利為常業，及同案被告
曾義彩所犯刑法第二百三十一條第二項意圖使女子與他人為性交
之行為，而媒介以營利為常業、第二百十六條、第二百十四條行
使使公務員登載不實文書、修正前台灣地區與大陸地區人民關係
條例第七十九條第一項、第十五條第一款使大陸地區人民非法進
入台灣地區罪，分別予以論罪科刑。原審審理範圍則以上訴人所
犯上開罪行為限，並認上訴人部分，應撤銷改判。乃原判決主文
第一項卻諭知「原判決撤銷」，漏未載明僅撤銷改判關於上訴人
部分，不無瑕疵。惟曾義彩部分，經原法院前審判決後未上訴已
確定，上訴人亦僅就其被訴部分聲明上訴，原審亦以之為審理範
圍，參以原判決理由欄載明：「甲○○上訴，否認犯罪雖無理由
，然原審判決既有未當，應由本院將原審判決撤銷改判」；依其
論述前後文觀之，主文第一項諭知「原判決撤銷」，應係「原判
決關於甲○○部分撤銷」之誤，乃裁定更正問題，不影響判決本
旨，附此敘明。
據上論結，應依刑事訴訟法第三百九十五條前段，判決如主文。
中    華    民    國  九十九  年    七    月   十五   日
                      最高法院刑事第八庭
                          審判長法官  洪  文  章
                                法官  王  居  財
                                法官  郭  毓  洲
                                法官  黃  梅  月
                                法官  邱  同  印
本件正本證明與原本無異
                                      書  記  官
中    華    民    國  九十九  年    七    月   十六   日
                                                      Ｑ

司法院資訊處製作；財團法人民間司法改革基金會備份。
